【裁判字號】    99,台上,6298
【裁判日期】    991014
【裁判案由】    誣告
【裁判全文】
最高法院刑事判決            九十九年度台上字第六二九八號
上  訴  人  甲○○
上列上訴人因誣告案件，不服台灣高等法院中華民國九十八年二
月三日第二審判決（九十七年度上訴字第五六七九號，起訴案號
：台灣士林地方法院檢察署九十六年度偵字第九一一號），提起
上訴，本院判決如下：
    主  文
原判決撤銷，發回台灣高等法院。
    理  由
本件原判決認定：上訴人甲○○原係台北縣汐止市○○路○段三
一二巷七號私立宏育幼稚園（下稱宏育幼稚園）之登記負責人，
明知乙○○（嗣改名為張嫚芯）持有民國八十四年六月三十日與
宏育幼稚園簽訂之契約書第八條業經修正，為確保宏育幼稚園與
乙○○間給付租金之民事訴訟債權之實現，竟意圖使乙○○受刑
事處分，並基於行使偽造私文書之犯意，於九十四年三月二十四
日檢具其父吳俊宏（於九十一年十一月八日死亡）所交付，由不
詳人士偽刻「張雯瑗」、「乙○○」印章蓋於第八條未經修正之
契約書影本上，作為證據，向台灣士林地方法院檢察署提出乙○
○涉嫌偽造文書罪之告訴，誣指乙○○擅自於契約書修改第八條
內容，復於九十四年五月二日接續向檢察官誣指乙○○偽造文書
。至九十五年三月二十七日，乙○○經檢察官以九十四年度偵字
第五二七三號處分不起訴確定等情。因而維持第一審依修正前刑
法牽連犯關係從一重論處上訴人意圖他人受刑事處分，向該管公
務員誣告罪刑，駁回上訴人在第二審之上訴。固非無見。
惟查：審理事實之法院對於被告有利及不利之證據，應一律注意
，詳為調查，綜合全案證據資料，本於經驗法則以定其取捨，並
將取捨證據及得心證之理由於判決內詳為說明。故證據雖已調查
，而尚有其他必要部分並未調查，仍難遽為被告有利或不利之認
定，如有應調查之證據未予調查，率行判決，其判決當然違背法
令。依卷內資料，證人陳菊招證稱：伊任職於宏育幼稚園期間，
上訴人並無參與幼稚園經營。證人張根湧證述：伊自七十九年七
月間起受僱於吳俊宏，在宏育幼稚園擔任維修工作，當時上訴人
並無參與幼稚園之經營。證人即上訴人之兄吳宗霖證稱：伊家族
有很多家族企業，都是伊父親吳俊宏在經營，伊父親都會以子女
名義掛名為家族企業之負責人，上訴人並無參與宏育幼稚園之經
營，當時與乙○○簽立委託經營契約書係伊父親作的決定，亦係
伊父親與乙○○談的，後來相關的民事執行事件均係伊父親在處
理等語。證人即上訴人之兄吳宏修證陳：幼稚園係伊父親吳俊宏
出資，出租予乙○○之前是吳俊宏經營，上訴人並無參與經營，
委託經營契約書係父親委託伊出面與乙○○簽訂，後來幼稚園遭
法院查封拍賣，均係伊父親處理，伊沒有辦法過問，問伊父親也
不會講等語。乙○○亦坦承頂讓該幼稚園經營權之事均伊與吳俊
宏接洽，租約亦吳俊宏所交付等語。證人蔡文燦證稱：在民事訴
訟中主張宏育幼稚園係上訴人獨資設立，係依據上訴人之訴訟代
理人吳宗霖之意思提出等語。吳宗霖復證陳：伊父吳俊宏於九十
一年十一月八日過世，宏育幼稚園對乙○○提出民事訴訟時，伊
父親尚未過世，伊父親交代伊以上訴人名義提出訴訟，訴訟中均
由伊出面與蔡文燦律師討論訴訟相關事宜等語（見九十三年度發
查偵字第三０號卷(二)第一一七至一二四頁）。又該契約第十六條
雖記載「本合約乙式三份，雙方及見證人各持乙份為證」，然契
約見證人實際由一人增加為二人（即張雯瑗、吳宏修），該契約
似增為四份，由契約當事人雙方及二位見證人各持有一份。以上
事證倘若非虛，上訴人既未參與宏育幼稚園經營及簽訂系爭契約
，其對該契約訂定過程、當時契約係一式三份或四份、嗣後訂約
人或見證人如何各自修正所持有之契約書第八條內容等經過，是
否知情，上訴人是否明知契約書第八條已經雙方同意修正，猶虛
構事實予以誣告，均非無疑。原審對此等有利上訴人之事證，俱
未審酌，復未說明其理由，已屬理由欠備。且上訴人被訴偽造該
契約書而涉犯偽造文書罪部分，業經第一審及原審法院另案判處
上訴人無罪，有台灣士林地方法院九十八年度訴字第一八四號、
原審法院九十八年度上訴字第五０四九號判決在卷可稽，從而上
訴人於台灣士林地方法院八十六年度訴字第一七七號提出已修正
第八條之契約、於同院九十年度訴字第一二六四號民事訴訟提出
未修正第八條之契約、於台灣士林地方法院檢察署對乙○○提出
偽造文書罪告訴中提出未修正第八條之契約影印本等，上訴人辯
稱均係吳俊宏所交付等語，是否屬實，亦待究明。原審在攸關上
訴人涉犯罪名成立與否之重要事項，尚未澈查釐清前，遽行判決
，亦有證據調查未盡之違失。上訴意旨指摘原判決不當，非無理
由，應認有撤銷發回更審之原因。
據上論結，應依刑事訴訟法第三百九十七條、第四百零一條，判
決如主文。
中    華    民    國  九十九  年    十    月   十四   日
                      最高法院刑事第十三庭
                          審判長法官  賴  忠  星
                                法官  呂  丹  玉
                                法官  吳      燦
                                法官  蔡  名  曜
                                法官  葉  麗  霞
本件正本證明與原本無異
                                      書  記  官
中    華    民    國  九十九  年    十    月   十九   日
                                                       s

司法院資訊處製作；財團法人民間司法改革基金會備份。
